臺灣彰化地方法院刑事判決　　　　　　　　96年度訴字第77號
公　訴　人　臺灣彰化地方法院檢察署檢察官
被　　　告　乙○○
指定辯護人　本院公設辯護人　甲○○
上列被告因毒品危害防制條例案件，經檢察官提起公訴（95年度
偵字第10203號），本院判決如下：
    主  文
本件公訴不受理。
    理  由
一、公訴意旨以：被告乙○○與姓名、年籍不詳、綽號「阿倫」
    之成年男子，於不詳時間購入第二級毒品安非他命後，竟基
    於意圖販賣而持有第二級毒品安非他命之犯意聯絡，將安非
    他命分別藏放在被告乙○○位於彰化縣彰化市○○街76巷1
    號5樓之租屋處及「阿倫」在彰化縣彰化市○○路○段663號6
    樓住處，並購入電子磅秤、電動攪拌機、葡萄糖、含咖啡因
    粉末、小鏟子等物品作為加工毒品工具，彼等再以密語聯絡
    ，伺機出售。嗣於88年1月25日下午17時50分許，為警持搜
    索票在被告乙○○上開租屋處查獲電子磅秤1臺、磅秤1臺、
    電動攪拌機1臺、被告乙○○所書寫之毒品交易密語表、葡
    萄糖粉18包、含咖啡因粉末145.73公克、分裝安非他命小鏟
    子4支、吸食安非他命工具1組、玻璃球1支、殘留毒品之塑
    膠袋共12個等物。被告乙○○並於同日晚上9時30分許，持
    「阿倫」上開住處之鑰匙帶同警方前往，並查獲安非他命
    401.7778公克、含有甲基安非他命成份之液體140公克、安
    非他命2包、分裝安非他命塑膠袋105個及吸食安非他命工具
    1組等物。因認被告涉犯毒品危害防制條例第5條第2項之意
    圖販賣而持有第二級毒品罪嫌等語。
二、按不起訴處分已確定或緩起訴處分期滿未經撤銷，非發現新
    事實或新證據，或有刑事訴訟法第420條第1項第1款、第2款
    、第4款或第5款所定得為再審原因之情形者，不得對於同一
    案件再行起訴；曾為不起訴處分、撤回起訴或緩起訴期滿未
    經撤銷，而違背第260條之規定再行起訴者，應諭知不受理
    之判決，刑事訴訟法第260條、第303條第4款分別定有明文
    。及按第302條至304條之判決，得不經言詞辯論為之，刑事
    訴訟法第307條亦有明文。
三、查本件被告乙○○於88年1月25日，在彰化縣彰化市○○街
    76巷1號5樓，販賣安非他命，並經警於88年1月25日17時30
    分，在上址查獲電子磅秤、電動攪拌機、分裝塑膠袋及液體
    安非他命140公克、安非他命結晶體400公克等物，涉有毒品
    危害防制條例罪嫌，經臺灣彰化地方法院檢察署檢察官偵查
    後，認被告犯嫌不足，於以88年度偵字第1203號（下稱：前
    案）為不起訴之處分，並不得再議，有該署上開不起訴處分
    書、臺灣高等法院被告前案紀錄表在卷可稽。觀諸本件起訴
    之犯罪事實，與前揭經不起訴處分之犯罪事實，其涉嫌販賣
    安非他命之時間、地點、查獲之物品均相同，故堪認本件與
    上開臺灣彰化地方法院檢察署不起訴處分確定之案件係同一
    事實，則被告同一涉嫌販賣安非他命之行為，既已經檢察官
    為不起訴處分，檢察官就同一案件嗣後於95年12月22日再行
    提起公訴，應視其有無刑事訴訟法第260條所規定之新事實
    、新證據，否則其起訴即不合法定程序。
四、按刑事訴訟法第260條所謂發見新事實或新證據，係指於不
    起訴處分前，未經發見，至其後始行發見者而言，若不起訴
    處分前，已經提出之證據，經檢察官調查斟酌者，即非前述
    條款所謂發見之新證據，不得據以再行起訴，最高法院著有
    57年台上字第1256號、69年台上字第1139號判例可資參照。
    查本件起訴所依之證據，即「毒品交易密語表」、證人吳佳
    鴻之證言、證人丙○○、丁○○之證言、證人賴慶浚之證言
    、賴慶浚之職務報告、本院91年度聲字第610號裁定、國防
    部憲兵司令部刑事鑑識中心鑑驗通知書、扣案之物品等項。
    其中證人吳佳鴻、丙○○、丁○○等證人，於前案偵查中即
    已存在，並經調查訊問，及扣案之物品及「毒品交易密語表
    」，亦早於前案偵查時即已存在（均見嘉義市警察局第二分
    局嘉市警二刑字第0364號、第0365號卷），並非新發生之事
    實或發見之新證據；又證人賴慶浚為至被告上址住處執行搜
    索、查獲本件之司法警察，有其執行搜索之報告書、搜索扣
    押證明筆錄（均見嘉義市警察局第二分局嘉市警二刑字第
    0365 號卷第19頁以下）在卷可稽，故此證人於前案偵查中
    亦已存在，非新發生之事實或發見之新證據；更有甚者，司
    法警察官本於其職務作成之報告文書，或係基於他人之陳述
    而作成，或係基於其本身之見聞而撰具，均無從由法院依直
    接及言詞審理方式加以調查，應無證據能力，不能認為刑事
    訴訟法第165條第1項所稱「其他文書可為證據者」之證據書
    類（參考最高法院89年度台上字第5364號判決意旨），故司
    法警察之職務報告書並無證據能力；惟本件起訴意旨甚將證
    人賴慶浚之職務報告書列為發現之新證據，據以重新起訴並
    請求本院審理，顯無依據。另扣案之「毒品交易密語表」於
    前案偵查中即已存在，有如上述，既經前案檢察官調查斟酌
    ，則本件起訴檢察官對該密語表有不同之解讀、評價，亦究
    難謂為新事實或新證據；至本院91年度聲字第610號裁定，
    僅在駁回前案扣案物單獨宣告沒收之聲請，該裁定所持理由
    如何，為適用法律之見解，與「證據」或「事實」尚屬二事
    ，亦難認為發見之新事實或新證據；該裁定案中，本院依職
    權將扣案之安他命半成品液體、晶體送國防部憲兵司令部刑
    事鑑識中心鑑定，該中心以鑑驗通知書回復含安非他命成分
    等語（見本院91年度聲字第610號卷第5頁），惟該扣案安非
    他命半成品液體、晶體，於前案中即扣案存在，警察機關以
    被告乙○○涉嫌販賣第二級毒品安非他命移送偵辦，前案檢
    察官復以被告涉嫌販賣第二級毒品安非他命進行偵查，偵查
    結果以被告乙○○販賣嫌疑不足而予被告乙○○不起訴處分
    ，是該鑑驗通知書僅在確認扣案安非他命半成品液體、晶體
    之性質，既該安非他命半成品液體、晶體已於偵查中存在，
    前案未對該半成品液體、晶體之性質誤認，自難認該鑑驗通
    知書為發見之新事實或新證據。從而，公訴人就前案之同一
    案件不起訴處分確定後，未發現新事實或新證據，即再行起
    訴，顯然違背刑事訴訟法第260條之規定。揆諸前開說明，
    其起訴顯不合法，本件應不經言詞辯論逕諭知不受理之判決
    。
據上論斷，應依刑事訴訟法第303條第4款、第307條，判決如主
文。
中　　華　  民　　國     96    年    6    月    1　　日
                  刑事第五庭    審判長法  官   許旭聖
                                      法  官   簡婉倫
                                      法  官   吳俊螢
以上正本證明與原本無異。
如不服本判決，應於判決送達後十日內向本院提出上訴狀 (須附
繕本 )。
告訴人或被害人對於判決如有不服具備理由請求檢察官上訴者，
其上訴期間之計算係以檢察官收受判決正本之日期為準。
中　　華　　民　　國　　96　　年　　6 　　月　　1 　　日
                                      書記官   林怡吟
